臺灣嘉義地方法院民事判決　93年度婚字第577號
原　　　告　甲○○
被　　　告　乙○○
上列當事人間請求離婚等事件，本院於中華民國94年2月24日言
詞辯論終結，判決如下：
    主　　文
准原告與被告離婚。
訴訟費用由被告負擔。
    事　　實
甲、原告方面：
  一、聲明：如主文所示。
  二、陳述：原告於民國91年10月10日與大陸地區人民之被告結
      婚，婚後原告完成申請入境手續，被告迄今仍拒至台灣與
      原告共同生活，顯係惡意遺棄原告在繼續狀態中，且有難
      以維持婚姻之重大事由，為此訴請離婚。
  三、證據：提出
      申請書、保證書影本各一份。
乙、被告方面：
    被告未於言詞辯論期日到場，惟提出書狀聲明或陳述如下：
  一、聲明：原告之訴駁回。
  二、陳述：
  （一）兩造於公元2002年10月10日在浙江省衢州市民政局登記
        結婚生效，對於原告訴請離婚之管轄權，應適用中華人
        民共和國法律，由衢州市柯城區人民法院審理。
  （二）被告並非拒絕來台，而係獨子需在此期間舉行婚禮，致
        為母之被告無法至台灣與原告同居。
  （三）況即使按原告要求赴台，與原告同居亦僅有3個月短暫
        期限，即必須返回大陸地區，缺少3個月婚姻生活，難
        謂係惡意遺棄。
  （四）如原告堅決離婚，且貴院未駁回離婚之訴，原告應給付
        被告人民幣萬元，以彌補被告經濟上及精神上損失。
丙、本院依職權向嘉義縣大林鎮戶政事務所調閱兩造結婚登記資
    料，及向內政部警政署入出境管理局函查被告入出境資料。
    及自法務部單一窗口入出境資訊連結作業閘門查詢原告入出
    境資料。
    理　　由
一、程序方面：
（一）按台灣地區人民與大陸地區人關係條例第41條第1項規定
      ：「台灣地區與大陸地區人民間之民事事件，除本條例另
      有規定外，適用台灣地區之法律。」，次按夫妻之住所，
      由雙方共同協議之；未為協議或協議不成時，得聲請法院
      定之。法院為前項裁定前，以夫妻共同
      所，民法第1002條定有明文。又離婚訴訟，專屬夫妻之住
      所地或夫妻死亡時住所地之法院管轄，民事訴訟法第568
      條第1項亦有明文。查本件原告即夫為台灣地區人民，妻
      即被告為大陸地區人民，有
      件兩造無協議之共同住所，無共同
      屬專屬管轄，無民事訴訟法有關普通管轄規定「以原就被
      」原則之適用，依前揭民事訴訟法第568條第1項之規定，
      本件兩造之住所地即前揭
      辯本院無管轄權，尚非可採。
（二）被告經合法通知，未於言詞辯論期日到場，核無民事訴訟
      法第386條各款所列情形，爰依原告之聲請，由其一造辯
      論而為判決。
二、按台灣地區與大陸地區人民間判決離婚之事由，依臺灣地區
    之法律，台灣地區與大陸地區人民關係條例第52條第2項定
    有明文。本件原告即夫為台灣地區人民，妻即被告為大陸地
    區人民，業經前揭認定可按，本件離婚之事由，自應適用台
    灣地區之法律。
三、原告主張：其於91年10月10日與被告結婚，婚後被告迄今仍
    拒至台灣與原告共同生活，顯係惡意遺棄原告在繼續狀態中
    ，且有難以維持婚姻之重大事由，為此訴請離婚。被告則以
    ：其係因獨子需在此期間舉行婚禮，致無法至台灣，且即使
    赴台，僅有3個月短暫期限，即須返回大陸地區，難謂係惡
    意遺棄等語，資為抗辯。
四、查兩造係夫妻，於91年10月10日結婚，現婚姻關係仍存續中
    ，婚後被告迄今未至台灣與原告同居等情，業據原告提出戶
    局函查被告入出境資料結果，被告確未有入境資料等情，有
    函附入出境資料一份在卷足憑，堪信為實。
五、按民法第1052條第2項規定，有前項以外之重大事由，難以
    維持婚姻者，得請求離婚。所謂難以維持婚姻之重大事由，
    判斷標準為婚姻是否已生破綻而無回復之希望，即依客觀標
    準，該難以維持婚姻之事實，是否已達於倘處於同一境況，
    任何人均將喪失維持婚姻希望之程度以決之。又婚姻係以經
    營夫妻共同永久生活為目的，其之本質則係建立在誠摯、互
    信、互諒、互愛之基礎上，若夫妻無法共同生活，致此誠摯
    基礎嚴重動搖甚或流失殆盡，即屬民法第1052條第2項前段
    所稱之難以維持婚姻之重大事由。又夫妻已無共同生活之事
    實達一定時期時，即應認有此款事由；經查：
（一）被告抗辯其係因獨子結婚始無法來台云云，惟自前開內政
      部警政署入出境管理局函附被告入出境資料觀之，原告於
      93年1月15日向內政部提出被告入境申請，於93年3月16日
      許可發證，有處分書一份在卷可憑（本院卷第27頁），被
      告所辯縱使許可入境之時，適遇其獨子婚禮等情事為真，
      惟自許可入境迄今，已近一年，被告猶執此為辯，顯無足
      採。
（二）本院另自法務部單一窗口入出境資訊連結作業閘門查詢原
      告入出境資料結果：原告自91年10月10日婚後，於91年10
      月26日返回台灣，再於93年8月13日離境至大陸，於93年9
      月22日再度返回台灣，有查詢資料一份在卷可佐；綜上，
      兩造自91年10月26日起即分居迄今，除93年8月13日至93
      年9月22日間由原告至大陸與被告同居外，長期未共同生
      活，已逾2年3月，感情淡薄致生破綻，殊非無因；被告又
      飾詞為辯，自許可入境後，迄今近一年，仍拒至台灣與原
      告同居，足徵兩造婚姻關係內夫妻之信賴、親密等關係，
      不惟因分居而疏離，原告不堪長期等待，訴請離婚，再無
      求諸重圓和好之意願與行為，夫妻生活顯無從維繫，核屬
      難以維持婚姻之重大事由。
（三）本院末衡以原告年逾七旬（16年6月6日生），被告年近六
      旬（34年6月12日生），均有成熟之社會閱歷，在婚姻關
      係中遭有挫折時，被告任由夫妻長期分離，疏於經營婚姻
      ，兩造婚姻之重大破綻，本院認應全可歸責於被告，從而
      ，原告據此依民法第1052條第2項規定，訴請離婚，為有
      理由，應予准許。
六、又離婚係形成之訴，原告縱主張數個法定事由，因僅有單一
    之聲明，法院就其中一事由已為原告勝訴之判決，因離婚目
    的已達，就其餘事由即不再審究。本院既認原告依民法第10
    52條第2項之規定請求離婚為有理由，有如上述，因離婚目
    的已達，則原告另外主張依據民法第1052條第1項第5款規定
    訴請離婚，即無再予審酌之必要。
七、至被告要求原告給付被告經濟上及精神上損失人民幣萬元，
    因被告未提出反訴以為聲明、主張，是此部分本院亦無從審
    究，附此敘明。
八、據上論結，本件原告之訴為有理由，依民事訴訟法第385第1
    項前段、第78條，判決如主文。
中　　華　　民　　國　　94　　年　　3 　　月　　10　　日
                  家事法庭法　官　蔡廷宜
以上正本證明與原本無異
如對本判決上訴應於判決送達後20日內向本院提出上訴狀
中　　華　　民　　國　　94　　年　　3 　　月　　10　　日
                          書記官　王佩湘
